臺灣士林地方法院民事裁定
111年度消債職聲免字第1號
債  務  人  王美梅  
代  理  人  謝幸伶律師(法扶律師)
債  權  人  國泰世華商業銀行股份有限公司
法定代理人  郭明鑑  
代  理  人  蔡政宏  
債  權  人  永豐商業銀行股份有限公司
法定代理人  陳嘉賢  
代  理  人  呂亮毅  
債  權  人  中國信託商業銀行股份有限公司
法定代理人  利明献  
債  權  人  安泰商業銀行股份有限公司
法定代理人  丁予康  
上列當事人因聲請消費者債務清理事件，本院裁定如下：
    主  文
債務人王美梅應予免責。
    理  由
一、按法院為終止或終結清算程序之裁定確定後，除別有規定外
    ，應以裁定免除債務人之債務，消費者債務清理條例（下稱
    消債條例）第132條定有明文。又按法院裁定開始清算程序
    後，債務人有薪資、執行業務所得或其他固定收入，扣除自
    己及依法應受其扶養者所必要生活費用之數額後仍有餘額，
    而普通債權人之分配總額低於債務人聲請清算前2年間，可
    處分所得扣除自己及依法應受其扶養者所必要生活費用之數
    額者，法院應為不免責之裁定。但債務人證明經普通債權人
    全體同意者，不在此限；債務人有下列各款情形之一者，法
    院應為不免責之裁定。但債務人證明經普通債權人全體同意
    者，不在此限：一、於7年內曾依破產法或本條例規定受免
    責。二、故意隱匿、毀損應屬清算財團之財產，或為其他不
    利於債權人之處分，致債權人受有損害。三、捏造債務或承
    認不真實之債務。四、聲請清算前2年內，因消費奢侈商品
    或服務、賭博或其他投機行為，所負債務之總額逾聲請清算
    時無擔保及無優先權債務之半數，而生開始清算之原因。五
    、於清算聲請前1年內，已有清算之原因，而隱瞞其事實，
    使他人與之為交易致生損害。六、明知已有清算原因之事實
    ，非基於本人之義務，而以特別利於債權人中之一人或數人
    為目的，提供擔保或消滅債務。七、隱匿、毀棄、偽造或變
    造帳簿或其他會計文件之全部或一部，致其財產之狀況不真
    確。八、故意於財產及收入狀況說明書為不實之記載，或有
    其他故意違反本條例所定義務之行為，致債權人受有損害，
    或重大延滯程序，消債條例第133條、第134條亦分別定有明
    文。
二、經查：
㈠、本件債務人前於民國109年5月18日向本院聲請消費者債務調
    解，調解不成立聲請清算，經本院於110年3月25日以109年
    度消債清字第73號裁定自同年月日17時起開始清算程序並同
    命司法事務官進行清算程序。嗣經本院於同年10月18日以11
    0年度司執消債清字第19號裁定終結清算程序等情，業經本
    院依職權調取上開卷宗核閱屬實。
㈡、債務人居住於臺北市士林區，現年39歲，自清算開始時擔任
    財團法人臺北市中國基督教靈糧世界佈道士林靈糧堂時薪制
    之清潔人員，每月平均薪資收入約為新臺幣（下同）3,384
    元（見本院卷第19頁），並按月領有身心障礙補助5,065元
    （見本院卷第19、20頁），債務人陳報每月必要生活費用為
    2萬1,202元（見本院卷第20頁），是債務人於裁定開始清算
    程序後雖有固定收入，然扣除必要生活費用後，並無餘額【
    計算式：（3,384元＋5,065元）－2萬1,202元＝-1萬2,753元】
    ，與消債條例第133條前段規定之要件不符，應認債務人並
    無消債條例第133條規定之不免責事由。
㈢、至債權人安泰商業銀行股份有限公司（下稱安泰銀行）雖以
    債務人有過度消費為由，主張債務人有消債條例第134條第4
    款不免責事由云云，然安泰銀行並未無提出相關證據以資證
    明，難認債務人有何該當於消債條例第134條第4款不免責事
    由。至其餘債權人請求調查債務人有無消債條例第134條各
    款不免責事由，惟本院依職權調查結果並無此部分事證可資
    證明，本件核無消債條例第134條各款不免責事由。
三、綜上所述，債務人經法院為終止清算程序之裁定確定，並無
    消債條例第133條、第134條所定之不應免責情形存在，揆諸
    首揭規定及說明，本件應為債務人免責之裁定。　　
四、爰裁定如主文。　　　　
中　　華　　民　　國　　111 　年　　4 　　月　　27　　日
                  民事第一庭  法  官  黃筠雅
以上正本係照原本作成。
如對本裁定抗告，應於裁定送達後10日內向本院提出抗告狀，並
繳納抗告費新臺幣1,000 元。
中　　華　　民　　國　　111 　年　　4 　　月　　28　　日
                              書記官  陳芝箖